【裁判字號】    97,交聲,2049
【裁判日期】    970722
【裁判案由】    聲明異議
【裁判全文】
臺灣臺中地方法院交通事件裁定        97年度交聲字第2049號
原處分機關  交通部公路總局臺中區監理所臺中市監理站
異議人即受  甲○○
處分人
上列受處分人因違反道路交通管理處罰條例案件，對於交通部公
路總局臺中區監理所臺中市監理站於民國97年7月10日所為之處
分（原處分案號：裁監稽違字第裁61-GE0000000號裁決書）聲明
異議，本院裁定如下：
    主    文
原處分關於吊扣普通自用小客車駕駛執照拾貳個月部分撤銷。
    理  由
一、原處分機關略以：異議人即受處分人甲○○（下稱受處分人
    ）於民國九十七年七月十日凌晨零時三十分許，騎乘車牌號
    碼六一八—ＢＴＸ號重型機車，在臺中市○○路與五權西路
    口附近，因「酒後騎車，經酒精濃度檢測值○‧二九ＭＧ／
    Ｌ，超過標準值○‧二五ＭＧ／Ｌ」之違規，經臺中市警察
    局第四分局大墩派出所員警以違反道路交通管理處罰條例第
    三十五條第一項第一款規定之行為，製開中市警交字第ＧＥ
    0000000號舉發違反道路交通管理事件通知單。嗣經
    原處分機關於九十七年七月十日依道路交通管理處罰條例第
    三十五條第一項第一款規定，以裁監稽違字第裁六一－ＧＥ
    0000000號裁決書，裁處受處分人罰緩新台幣一萬五
    千元整，吊扣普通自用小客車駕駛執照十二個月，施以道安
    講習，逾期則依裁決書處罰主文規定裁處。又受處分人機車
    駕照因他案未辦理結案，為原處分機關執行「易處逕註」註
    銷機車駕照，一年內（九十年一月五日至九十年一月四日）
    禁考，則汽車駕駛人違反上開規定受吊扣駕駛執照處分，如
    無當時駕駛車種之駕駛執照，仍吊扣其持有其他車種之駕駛
    執照，主要係考量其違規行為對道路交通秩序之維持及道路
    交通安全已生較大影響，基於一人一照之原則，故吊扣其持
    有之駕駛執照，以限制其繼續駕車行使道路之權利，係屬駕
    駛行為之限制，非因其駕駛車類不同而有所差異，故原處分
    機關裁決吊扣受處分人普通自用小客車駕照並無不當云云。
二、聲明異議人即受處分人甲○○（下稱受處分人）聲明異議意
    旨略以：受處分人因騎乘重型機車違規被吊扣普通自用小客
    車駕照為裁罰不當，依法無據。申請異議，請求不要扣押普
    通自用小客車駕照等語。
三、經查：
(一)按汽車駕駛人飲用酒類後，其吐氣所含酒精濃度超過每公升
    ○點二五毫克以上者，不得駕車；又汽車駕駛人，駕駛汽車
    經測試檢定，有酒精濃度超過規定標準者，處一萬五千元以
    上六萬元以下罰鍰，並當場移置保管其車輛及吊扣其駕駛執
    照一年，道路交通安全規則第一百一十四條第二款及道路交
    通管理處罰條例第三十五條第一項第一款分別定有明文。
(二)另按九十四年十二月十四日修正前之同條例第六十八條固明
    定：「汽車駕駛人，因違反本條例及道路交通安全規則之規
    定，受吊扣或吊銷駕駛執照處分時，吊扣或吊銷其持有各級
    車類之駕駛執照」，惟此條文業經修正為：「汽車駕駛人，
    因違反本條例及道路交通安全規則之規定，受吊銷駕駛執照
    處分時，吊銷其持有各級車類之駕駛執照」，此一條文修正
    之原因乃係舊法將違法或違規駕駛人所持有各級車類之駕駛
    執照一併吊扣或吊銷失之苛酷，影響人民工作及生活甚鉅，
    故依修正後道路交通管理處罰條例第六十八條之規定，受吊
    扣駕駛執照處分時，不再吊扣其持有各級車類之駕駛執照，
    僅於受吊銷駕駛執照處分時，始吊銷其持有各級車類之駕駛
    執照，而限縮原條文之適用範圍，此新修正條文，經總統於
    九十四年十二月十四日以華總一義字第○九四○○一九九三
    二一號令修正公布，並經行政院於九十五年二月二十七日以
    院臺交字第○九五○○八二八九八號令發布定九十五年三月
    一日起施行。查，本件受處分人於九十七年五月二十四日二
    十時四五分許違規時，上開新修正之道路交通管理處罰條例
    第六十八條業已生效施行，自應適用修正後之規定，僅吊扣
    其違法或違規當時所駕駛車輛之駕駛執照，不再吊扣其持有
    各級車類之駕駛執照，合先敘明。
(三)再按汽車駕駛執照分為下列各類：小型車普通駕駛執照、大
    貨車普通駕駛執照、大客車普通駕駛執照、聯結車普通駕駛
    執照、小型車職業駕駛執照、大貨車職業駕駛執照、大客車
    職業駕駛執照、聯結車職業駕駛執照、國際駕駛執照、輕型
    機器腳踏車駕駛執照、小型輕型機器腳踏車駕駛執照、普通
    輕型機器腳踏車駕駛執照、重型機器腳踏車駕駛執照、普通
    重型機器腳踏車駕駛執照、大型重型機器腳踏車駕駛執照，
    道路交通安全規則第五十三條定有明文。又汽車駕駛人取得
    高一級車類之駕駛資格者，應換發駕駛執照，並准其駕駛較
    低級車類之車輛，已領有小型車駕駛執照者，得駕駛輕型機
    器腳踏車，道路交通安全規則第六十一條第一項第四款，亦
    定有明文。
四、查本件受處分人持自用小客車普通駕駛執照，騎乘重型機車
    時經檢測酒精濃度超過規定標準之違規事實，為受處分人所
    不爭執，復有臺中市警察局舉發違反道路交通管理事件通知
    單、原處分機關本件裁決書等件附卷可稽，已足認定。是依
    前述受處分人依法所受之處分應為限制其駕駛重型機車之權
    利，而受處分人持有之駕駛執照為普通自用小客車駕駛執照
    ，惟其並無有重型機車駕駛執照，是其自無重型機車駕駛執
    照可供吊扣，若原處分機關因受處分人無重型機車駕駛執照
    可供吊扣，而逕行吊扣受處分人之普通自用小客車駕駛執照
    ，此舉顯已逾越修正後道路交通管理處罰條例第六十八條之
    規範意涵及範圍，同時將剝奪受處分人駕駛自用小貨車之權
    利，故受處分人此部分異議理由，自屬可採。從而，本件異
    議為有理由，爰撤銷原處分關於吊扣普通自用小客車駕駛執
    照十二個月部分。至原處分機關另裁處受處分人罰鍰及施以
    道安講習部分，聲明異議意旨並未指摘及此，本院即無由就
    罰鍰部分處分併予審酌，附此敘明。
五、據上論斷，應依道路交通管理處罰條例第八十七條第二項，
    道路交通案件處理辦法第二十條規定，裁定如主文。
中    華    民    國    97    年    7     月    22    日
                      交通法庭  法  官  江奇峰
以上正本證明與原本無異。
如不服本裁定，應於送達後五日內，向本院提出抗告狀。
                                書記官  江慧貞
中    華    民    國    97    年    7     月    22    日


司法院資訊處製作；財團法人民間司法改革基金會備份。
